# 请教陈版子公司向母公司出售资产所发生的未实现内部交易损益

提问人：shadowofeve 时间：2014-09-12 01:40:08
"逆流交易合并抵消案例讨论，请教陈版。 1 、母公司A出资 8000 持有子公司B80%股权，假设 2013 年底子公司净资产 10200 ，其中实收资本 10000 ，未分配利润 200 （均为 2013 年度销售给母公司资产利润形成）。 2013 年母公司A以 1000 购买子公司B产品（成本800 ），形成固定资产，按 10 年摊销，母公司A当年年抵消分录如下： ① 借营业收入 1000 贷营业成本 800 固定资产原值 200 ② 借累计折旧 20 贷营业成本 20 ③ 借少数股东权益 （200-20）*0.20=36 贷少数股东损益（200-20） 0.20=36 ④ 借实收资本 10000 贷长期股权投资 8000 少数股东权益 2000 借少数股东损益40 贷少数股东权益 40 抵消后少数股东权益余额 =2000+40-36=2004 ，当年少数股东损益 4 。递延所得税影响180 0.25=45，暂时性差异产生及转回均归属于母公司，不由少数股东承担。"
以上转自http://bbs.esnai.com/thread-4852131-1-1.html
我想提问，关于内部未实现损益分摊给少数股东时，子公司虚增的利润为 200 ，而折旧 20 是母公司单体层面提的，分摊的时候是200-20 进行分摊，还是仅就子公司单体虚增的 200 进行分摊？
谢谢！

回答人：chenyiwei
分摊时按 200 － 20 进行分摊，即后续内部交易损益的实现也按比例转回增加少数股东权益。

提问人：panwj 时间：2016-08-12 12:23:18
请教陈老师：http://bbs.esnai.com/thread-4919837-2-1.html “内部交易中的未实现损益只影响卖方的损益，所以其抵销影响应按卖方的权益结构在母公司和少数股东之间分配；后续内部交易损益实现时，对买方报表层面受影响的损益金额的抵销应按买方的权益结构分配。一个基本原则是：被抵销的损益原先确认在谁的账上，就应当按照该方的权益结构对抵消影响进行分摊，以达到合并报表层面完全消除其影响的目的。所以你可以看到，顺流交易的未实现损益抵销是不分配给少数股权的，但子公司后续将这部分存货对外销售时，子公司层面销售成本虚增的金额就要按照该子公司的权益结构分配部分给少数股东了，逆流交易的影响也类似：未实现数的抵销要按比例分配，已实现数的抵销就不需要分配给少数股东了。”
Q1:在这个固定资产内部交易的案例里面，已实现的 20 折旧是母公司个别层面发生的，那是不是按照“后续内部交易损益实现时，对买方报表层面受影响的损益金额的抵销应按买方的权益结构分配”，应该全部属于抵减母公司的费用，而不应该分配给少数股东呢？
Q2：现行的准则里面，权益法的内部交易的抵消跟合并报表里母子公司内部交易抵消处理的逻辑是不同的，问题在于内部交易的损益差究竟是买方实现的，还是卖方实现的？权益法的内部交易抵消分录表明是买方实现的，于是冲销买方虚增的成本（即还原为卖方的成本，相当于卖方没有发生过交易）；而在合并报表里母子公司的内部交易则认为是卖方实现的，于是会计处理就成了买方每对外销售一笔内部交易的存货，就确认一笔卖方的内部利润（例如楼主例子里，折旧费 20 就被认为是一笔内部利润的实现而这笔实现的金额归卖方所有，也就是例子中的子公司，因此 20 最终增加了少数股东权益）。而对于买方而言，折旧费 20 是买方的真实费用因此不会影响买方的利润。（注意：在权益法的内部抵消里， 20 则会成为买方的虚增成本）另外：这种逻辑的不同，甚至导致了对递延所得税如何分配的分歧，即准则指南认为根据卖方的权益结构分配，而陈老师则认为根据买方的权益结构分配。对于最终结果而言：
权益法的内部交易体现的“单行合并”本质上是将持股份额部分的净资产合并进来，而将不持股部分的那部分净资产视作第三方（不同于完全合并里少数股东的概念），因此会有规定：顺流交易确认其他股东份额的损益；逆流交易里其他股东份额部分的成本也是不会被抵消的。因此对于权益法来说，“损益的实现方是谁”只是决定确认什么科目（被投资方的科目还是投资方的科目），不会影响最终的结果。 但是对于完全合并而言，“损益的实现方是谁”则会导致结果差之千里。
陈老师如何看待“单行合并”与“完全合并”内部交易抵消的逻辑差异，内部交易的损益应视为买方实现的还是卖方实现的？

回答人：chenyiwei
1 、是。
2 、你的理解有误。不管是权益法下（仅指合并报表层面按单行合并调整后）的比例抵销还是母子公司之间的完全抵销，所遵循的原则都是：被抵销的损益项目原先确认在谁的账面上，就调整谁原先确认该损益的报表项目（其中，原先确认在母公司或子公司的，则直接抵销具体的资产、负债和损益项目；原先确认在合营或联营企业的，则调整长期股权投资和投资收益）。